【裁判字號】    97,抗,501
【裁判日期】    971106
【裁判案由】    聲明異議
【裁判全文】
臺灣高等法院臺中分院民事裁定           97年度抗字第501號
抗  告  人  雲林縣土庫鎮農會
法定代理人  甲○
上列抗告人因與相對人丙○○等間聲明異議事件，對於中華民國
97年9月17日臺灣苗栗地方法院97年度執字第20號所為裁定提起
抗告，本院裁定如下：
    主  文
抗告駁回。
抗告程序費用由抗告人負擔。
    理  由
一、相對人丙○○於民國97年8月20日在原法院聲明異議意旨略
    以：坐落苗栗縣通霄鎮○○○段1293-3地號土地（下稱系爭
    土地）為訴外人葉竹雄所有，相對人亦有出資購買，惟未登
    記為所有權人，因而於83年1月3日與葉竹雄簽訂租地建屋契
    約，以資保障，並自83年1月3日起整建使用迄今，嗣葉竹雄
    將系爭土地過戶予乙○○，相對人乃於87年2月1日與乙○○
    重新修訂契約，相對人租用系爭土地係在乙○○將系爭土地
    設定抵押權予抗告人雲林縣土庫鎮農會之前，相對人之租賃
    權並不受影響，爰聲明異議，請求撤銷原法院於97年8月13
    日所為除去租賃權之裁定。
二、抗告意旨略以：債務人乙○○於87年3月12日貸款對保時，
    曾出具擔保品未出租之切結書，且於87年1月買進過戶該筆
    土地，郤於83年1月即訂定租契約，該租賃契約有違常理。
    依民法第425條規定，本件租賃契約租期逾5年且未經公證，
    其租賃契約不存在，應予排除租賃關係等語。
三、按「不動產所有人設定抵押權後，於同一動產上固得設定地
    上權或其他以使用收益為目的之物權，或成立租賃關係，但
    其抵押權不因此而受影響。前項情形於抵押權人實行抵押權
    受有影響者，法院得除去該權利或終止該租賃關係後拍賣之
    」，民法第866條第1、2項分別定有明文，是法院得除去租
    賃權者，以該租賃權係發生在抵押權設定後者為限，如租賃
    權係發生在抵押權設定之前者，法院即不得除去該租賃權。
四、經查，系爭土地前所有權人葉竹雄於83年1月3日將系爭土地
    出租予相對人一節，有租地建屋契約書影本一份在原法院卷
    為證（見原法院卷第116頁），嗣乙○○於87年1月8日取得
    系爭土地所有權後，於87年2月1日與相對人簽訂租約修訂協
    議書（見原法院卷第154-156頁），修訂租約之部分內容（
    即約定租賃期限為19年，期滿後不再續約19年，及取消以租
    抵償葉竹雄債務之約定），嗣後乙○○另於87年2月26日提
    供系爭土地為擔保物設定480萬元之本金最高限額抵押權，
    向抗告人雲林縣土庫鎮農會貸款一節，有土地登記第二類謄
    本在原法院卷可稽（見原法院卷第8頁），前揭租賃契關係
    發生於抵押權設定前，堪以認定，核與民法第866條第2項法
    院得於租賃權影響抵押權人實行抵押權時，將租賃權除去之
    規定要件不符，原法院於97年8月13日以97年度執字第20號
    執行命令除去相對人之租賃權，自有未洽，原法院因而在相
    對人聲明異議後，於97年9月17日裁定將上開除去租賃權之
    執行命令撤銷，並無不合。抗告人抗辯上開租約租期逾5年
    而未經公證，依民法第425條規定應認租賃契約不存在等語
    。然按現行民法第425條規定係88年4月21日修正公布，自89
    年5月5日施行，民法債編施行法第36條第2項定有明文，又
    民法債編修正施行前發生之債，除該施行法有特別規定外，
    不適用修正後之規定，同法第1條亦有明文，自不適用本件
    。退步言之，修正後之民法第425條係規定：「出租人於租
    賃物交付後，承租人占有中，縱將其所有權讓與第三人，其
    租賃契約，對於受讓人仍繼續存在。前項規定，於未經公證
    之不動產租賃契約，其期限逾五年或不定期限者，不適用之
    」，該條係針對不動產前所有人所簽訂之租賃契約效力是否
    應及於受讓人所為之規定，惟上開租賃契約雖原為葉竹雄與
    相對人所簽訂，然乙○○於取得所有權後，已改以其名義再
    與相對人簽訂租約修訂協議書，亦核與現行民法第425條第2
    項規定係指前所有權人簽訂之租賃契約逾5年未經公證者，
    不適用同條第1項對受讓人繼續存在規定，並不相同，抗告
    人抗辯上開租賃契約因逾5年且未經公證而不存在，自無可
    採。再抗告人以乙○○於設定上開抵押權予抗告人時，業已
    出具切結書，就系爭土地無出租一節予以具結，並提出切結
    書影本一份在原法院卷為證（見原法院第127頁），惟查，
    由形式上觀之，郭尚宏與相對人簽訂租約修訂協議書之時間
    （87年2月1日）早於出具上開切結書予抗告人之時間（87年
    3月12日出具），相對人為何出具與上開協議書內容相佐之
    切結書，核屬其個人考量結果所為，並不影響前揭租賃契約
    存在之事實。綜上，抗告人執前詞指摘原裁定不當，求予廢
    棄改判，均無理由，應予駁回。
據上論結，本件抗告無理由，依強制執行法第依強制執行法第30
條之1，民事訴訟法第495條之1第1項、第449條第1項、第95條、
第78條，裁定如主文。
中    華    民    國    97    年    11    月    6     日
                  民事第六庭    審判長法  官  袁再興
                                      法  官  盧江陽
                                      法  官  陳賢慧
以上正本係照原本作成。
再為抗告應以適用法規顯有錯誤為理由，並經本院之許可，該許
可以原裁定所涉及之法律見解具有原則上之重要性者為限。
如提起再抗告者應於裁定送達後十日內向本院提出抗告理由狀（
須按照他造人數附具繕本）並繳納抗告裁判費新臺幣壹仟元，同
時委任律師或具有律師資格之關係人為代理人。
                                      書記官  吳麗琴
中    華    民    國    97    年    11    月    7     日
                                                      Ａ


司法院資訊處製作；財團法人民間司法改革基金會備份。
